【裁判字號】    92,聲判,47
【裁判日期】    920430
【裁判案由】    聲請交付審判
【裁判全文】
臺灣臺北地方法院刑事裁定                          九十二年度聲判字第四七號
    聲  請  人  甲○○
    即  告訴人
    代  理  人  王寶蒞律師
    被      告  乙○○
右列聲請人因告訴被告偽造有價證券等案件，不服臺灣高等法院檢察署檢察長中華民
國九十二年二月十三日，九十二年度上聲議字第六二六號駁回再議之處分（原不起訴
處分案號：臺灣臺北地方法院檢察署九十一年度偵字第一九０三號），聲請交付審判
，本院裁定如左︰
    主  文
聲請駁回。
    理  由
一、聲請交付審判意旨略以：（一）證人李麗華證稱其開立票號分別為ＡＥ0000
    000、ＡＥ0000000、ＡＥ0000000等號、面額各新台幣（下同
    ）一千萬元、付款人均為萬通商業銀行松山分行之支票三紙（下稱系爭支票）時
    ，其依發票人即金朋資訊股份有限公司（下稱金朋公司）負責人朱厚天之囑託未
    填載發票日，隨後將系爭支票影印存底，連同影本送出，迨系爭支票影本交回由
    其作帳存底時，影本上已有僑融股份有限公司（下稱僑融公司）會計翁小萍之簽
    名等語，足可證明系爭支票交予翁小萍時，確未填載發票日期。（二）聲請人之
    商場及社會經驗豐富，與其於無效之票據上背書係屬二事，且所謂空白保證票為
    商業上之習慣，目的僅在增加債信，既無發票日期，性質上仍屬無效票據，聲請
    人即因知悉系爭支票為無效票始為背書，況金朋公司除系爭支票外，尚有其他擔
    保存在，證人翁小萍亦不否認金朋公司另已交付客票及保證票供擔保之用，並無
    不起訴處分書所指「交易或借款之對造豈願甘冒風險而支付鉅額款項予金朋公司
    」等情。又聲請人曾表示以「六成」或「五成」解決債務等語，僅係出於好意，
    亦非不起訴處分書所指「聲請人確知系爭票據非無效票而背書」。（三）依朱厚
    天出具聲明書之內容，否認有何概括授權系爭支票持有人得補填發票日，惟不起
    訴處分書以朱厚天為聲請人之弟，與系爭支票發票人金朋公司及聲請人有重大利
    害關係，即難為有利聲請人之認定，殊嫌率斷。（四）證人李長卿證述授權書係
    其通知葉佐政後收到之傳真，傳真之發信人載明為乙○○，參諸葉佐政係受邀協
    助翁小萍之人，堪認該授權書確係被告偽造後傳真予李長卿。綜上所述，被告偽
    造有價證券等之犯罪事實俱在，惟原處分書不察，將聲請人聲請再議駁回，為此
    聲請交付審判。
二、按告訴人不服上級法院檢察署檢察長或檢察總長認再議為無理由而駁回之處分者
    ，得於接受處分書後十日內委任律師提出理由狀，向該管第一審法院聲請交付審
    判。法院認為交付審判之聲請不合法或無理由者，應駁回之。法院為前項裁定前
    ，得為必要之調查，刑事訴訟法第二百五十八條之一、第二百五十八條之三第二
    項前段、第三項分別定有明文。依上開刑事訴訟法之立法意旨，既係對於檢察官
    不起訴或緩起訴裁量權制衡之一種外部監督機制，故法院證據調查之範圍，應僅
    限於偵查中曾顯現之證據，不得就告訴人新提出之證據再為調查，亦不得蒐集偵
    查卷外之證據。
三、聲請人即告訴人甲○○以被告乙○○涉犯刑法偽造有價證券等罪嫌，向臺灣臺北
    地方法院檢察署檢察官提出告訴，經該署檢察官於九十一年十二月十九日以九十
    一年度偵字第一九０三號不起訴處分後，聲請人不服，聲請再議，經臺灣高等法
    院檢察署檢察長認再議無理由，於九十二年二月十三日以九十二年度上聲議字第
    六二六號處分書駁回再議之聲請。本件告訴意旨略以：被告為僑融公司會計翁小
    萍之母，聲請人為金朋公司負責人朱厚天之兄，緣金朋公司與僑融公司長期間有
    金錢借貸與業務往來之關係，由金朋公司開立系爭支票，惟均未填載發票日，經
    聲請人背書後，交予僑融公司作為保證之用，並由翁小萍持系爭支票向被告借款
    ，而由被告持有中，詎被告意圖為自己不法之所有，竟偽造記載金朋公司同意授
    權填載系爭支票上發票日等內容之授權書，進而偽填系爭支票上之發票日期，向
    本院起訴請求給付票款，因認被告涉有刑法偽造私文書及偽造有價證券等罪嫌。
    臺灣高等法院檢察署處分書則係以：（一）系爭支票之簽發流程及目的，業據臺
    灣臺北地方法院檢察署檢察官就得以調查之證據詳加調查，並於原不起訴處分書
    詳論其採認之理由；至未能調查者，如證人朱厚天、授權書比對等，亦於處分書
    中詳述無法調查之原因，是原不起訴處分書認無積極證據足資認定本件被告偽造
    有價證券等犯行，並無不合。（二）聲請意旨所稱「影印當時未填日期且存檔之
    影本上亦未填日期，焉有可能在其後變成有填日期之支票」云云，其推論不合邏
    輯；另商場上簽發空白保證票之習慣，均附有於特定條件下授權持票人於條件成
    就之際完成票據應記載事項之慣例，否則無效票如何保證？如何增加債信？上開
    聲請意旨顯與事理有違。（三）聲請意旨另稱授權書係被告偽造部分，係聲請人
    個人臆測之詞所為之推定，自非有據。（四）原不起訴處分書係先論以朱厚天避
    居國外，僅以書面聲明否認不利聲請人之事實，再認定上開聲明書未曾提及系爭
    支票交予翁小萍時是否填妥發票日，或有無概括授權持票人事後補填發票日，進
    而以聲請人之兄弟關係及與金朋公司有重大利害關係佐證，始認定上開聲明書無
    從為有利聲請人之判斷，尚非單以聲請人之兄弟關係即遽認無從為有利聲請人之
    事實認定，聲請人執此指摘原處分率斷，難認有理由。
四、經查：
（一）證人李麗華證稱：簽發系爭支票時，她係依朱厚天之囑託，未於支票上填載發
      票日，為方便記帳，她於簽發系爭支票後，隨即將支票影印存底，連同影本送
      出；且系爭支票並非她親手交予翁小萍，她亦不知自簽發支票至交予翁小萍，
      其間歷經幾手，惟系爭支票交回給她記帳存底時，影本上即有翁小萍之簽名，
      因此即在系爭支票影本上書寫「作保證用」字樣後存檔等語。則系爭支票既非
      證人李麗華親自交予翁小萍，且支票自證人李麗華簽發送出至交付翁小萍止，
      其間有無輾轉由他人經手，證人李麗華並不知悉，即難徒憑證人李麗華之證詞
      ，遽認系爭支票於交付翁小萍時，確未填載發票日。
（二）證人李長卿證稱：不知道授權書是何人傳真過來的，是告訴葉佐政說資料要齊
      全後，就有人傳真授權書過來等語。證人葉佐政則證稱：並未看過授權書，也
      沒有傳真授權書給李長卿，只有告訴翁小萍要授權文件等語。均未證述與被告
      之關聯性為何，是由證人李長卿、葉佐政之證詞，亦無從推論授權書係被告偽
      造。
（三）至聲請意旨謂空白保證票為商業上之習慣，性質上仍屬無效票據；又聲請人曾
      表示以「六成」或「五成」解決債務等語，僅係出於好意；且朱厚天出具聲明
      書否認有何概括授權系爭支票持有人得補填發票日等節，均據原不起訴處分書
      及駁回再議處分書調查並詳述理由，核與卷內現有資料並無不合，亦無從以上
      開各節證明被告即有偽造系爭支票及授權書之犯行。
五、綜上所述，原不起訴處分書及駁回再議處分書既已就其事證採認及未能調查證據
    之理由詳予說明，且卷內復查無其他積極證據可資證明被告有何偽造有價證券及
    偽造私文書之犯行，揆諸上開說明，檢察官及臺灣高等法院檢察長分別予以不起
    訴處分及駁回再議之聲請，即無不當，是本件交付審判之聲請為無理由，應予駁
    回。
據上論斷，應依刑事訴訟法第二百五十八條之三第二項前段，裁定如主文。
中      華      民      國      九十二      年    四      月    三十    日
                                臺灣臺北地方法院刑事第五庭
                                    審判長法  官  廖紋妤
                                          法  官  紀文惠
                                          法  官  陳容正
右正本證明與原本無異。
不得抗告。
                                          書記官  彭雅慧
中      華      民      國      九十二      年      五    月     一     日


司法院資訊處製作；財團法人民間司法改革基金會備份。
